【裁判字號】    99,訴,1160
【裁判日期】    991111
【裁判案由】    偽證
【裁判全文】
臺灣高雄地方法院刑事判決              99年度訴字第1160號
公  訴  人  臺灣高雄地方法院檢察署檢察官
被      告  甲○○
上列被告因偽證案件，經檢察官提起公訴（98年度偵字第26708
號），本院判決如下：
    主  文
甲○○犯偽證罪，處有期徒刑肆月，緩刑貳年。
    事  實
一、甲○○於民國97年3 月2 日16時許，在高雄縣鳳山市○○路
    ○段300 號「東森房屋鳳山文山加盟店」內，受何銍樺（原
    名何素華）委託斡旋處理拍賣房屋搬遷事宜之際，親耳聽聞
    何銍樺向拍定人丙○○之委託人劉月枝恐嚇稱：「這個房子
    是我先生一輩子的心血在裡面，林先生要拍時我有跟他說，
    他偏偏要淌這個渾水，妳順便跟他講，我們不會離開觀湖，
    我們會住在他對面，讓他很爽快」、「妳永遠都不要搬進去
    住嗎，我敢跟妳講，我好講，我先生不好講拉，妳叫要搬進
    去，要住的人試看麥」、「沒有關係拉，是不是誤解都沒有
    關係拉。到時搬進去住就知道了，妳永遠都不要搬進去住，
    反正我們就會住在他對面，搞的他死去活來，妳知道嗎，看
    要不要試試看。我還跟他說，那個有人死…凶宅…他還要標
    」、「妳叫他要搬進去，叫他挫的等。誰住都一樣，反正要
    住那間房子的人挫的等，跟妳說真的阿，不是我們會困擾他
    而已，他如果不怕鬼，叫他去哪裡住。真的阿，不騙妳阿，
    妳們不相信就去住住看阿，妳就知道了阿，真的阿，不信的
    話就去住住看阿」、「他（指甲○○）不會打人，我先生會
    啦」等語，嗣經丙○○訴由臺灣高雄地方法院檢察署檢察官
    偵查。甲○○明知具結作證之證人，依法有據實陳述之義務
    ，不得為匿、飾、增、減之虛偽陳述，竟基於偽證之犯意，
    於98年6 月11日，臺灣高雄地方法院檢察署檢察官偵辦何銍
    樺涉犯恐嚇案件（98年度他字第992 號）之偵查庭中，以證
    人身分到庭作證，並由檢察官告知具結義務及刑法偽證罪責
    ，而供前具結後，就案情有重要關係之事項偽稱：「當時我
    沒有聽到何銍樺有說這些話，…，當時我全程都在場，直到
    劉月枝離開，何銍樺與劉月枝根本沒有談什麼，都是我出面
    與劉月枝談的」、「何銍樺根本沒有與劉月枝談什麼」云云
    ，企圖掩飾何銍樺欲藉此恐嚇劉月枝並要劉月枝傳話給丙○
    ○，要丙○○放棄搬入拍定取得位於高雄縣鳥松鄉松埔北巷
    9 之38號14樓房屋之念頭等情，以混洧檢察官之判斷，足以
    生損害於司法偵查之正確性。
二、案經丙○○告發臺灣高雄地方法院檢察署檢察官偵查起訴。
    理  由
一、按被告以外之人於審判外之陳述，雖不符刑事訴訟法第159
    條之1 至之4 等4 條之規定，而經當事人於審判程序同意作
    為證據，法院審酌該言詞陳述或書面陳述作成時之情況，認
    為適當者，亦得為證據；又當事人、代理人或辯護人於法院
    調查證據時，知有刑事訴訟法第159 條第1 項不得為證據之
    情形，而未於言詞辯論終結前聲明異議者，視為有前項之同
    意，同法第159 條之5 定有明文。查本判決所引用之供述證
    據，業經本院於審判期日依法踐行調查證據程序，公訴人、
    被告均不爭執各該證據之證據能力，且於本院言詞辯論終結
    前均未聲明異議，復無依法應排除證據能力之情形，依前揭
    規定，應有證據能力。
二、上開事實，業經被告於本院準備程序及審理中坦承不諱，復
    有卷附之本院99年度易字第7 號準備程序筆錄、刑事判決、
    97年3 月2 日劉月枝、何銍樺對談錄音光碟暨譯文（詳見臺
    灣高雄地方法院檢察署98年度他字第4668號偵查卷第41、42
    頁）、98年6 月11日訊問筆錄暨證人結文（見前揭卷第14至
    17、19頁）及上開訊問筆錄之勘驗筆錄（見本院卷第23至30
    頁）可佐，足徵被告任意性自白均與事實相符，事證明確，
    被告前揭犯行，洵堪認定。
三、按刑法上之偽證罪，為形式犯，不以結果之發生為要件，證
    人於供前或供後具結而就案情有重要關係事項，故為虛偽陳
    述，其犯罪即成立，而該罪所謂於案情有重要關係之事項，
    則指該事項之有無，足以影響於裁判之結果者而言，至於其
    虛偽陳述，法院已否採為裁判或檢察官據為處分之基礎，或
    有無採為基礎之可能，皆於偽證罪之成立無影響，最高法院
    71年台上字第8127號、84年台上字第3949號判例意旨可資參
    照。查被告所述，均攸關何銍樺是否成立恐嚇之犯行，當屬
    於案情有重要關係之事項無誤。是核被告所為，係犯刑法第
    168 條之偽證罪。爰審酌被告為脫免何銍樺之罪責，而為上
    開犯行，妨害證據之真實，危害國家司法權之行使，所為實
    非可取，惟念及因坦承犯行，深表悔意，態度尚可，兼衡被
    告品行、智識程度等一切情狀，量處如主文所示之刑。末查
    被告前因違反肅清煙毒條例案件，經臺灣高等法院高雄分院
    以81年度上訴字第1843號判處有期徒刑3 年確定，於82年3
    月26日入監執行（指揮書執畢日期為85年1 月20日），83年
    10月8 日縮短刑期假釋出監，假釋期間付保護管束，假釋期
    滿未經撤銷，視為執行完畢，此後5 年以內未曾因故意犯罪
    受有期徒刑以上刑之宣告等情，有臺灣高等法院被告前案紀
    錄表附卷可參，是被告因一時失慮致罹刑典，知所悔悟坦承
    犯行，諒經此偵、審程序當知警惕，信無再犯之虞，所宣告
    之刑以暫不執行為適當，乃依刑法第74條第1 項第2 款規定
    宣告緩刑2 年，以勵自新。
據上論斷，應依刑事訴訟法第299 條第1 項前段，刑法第168 條
、第74條第1項第2款，判決如主文。
本案經檢察官乙○○到庭執行職務。
中    華    民    國    99    年    11    月    11    日
                  刑事第十一庭  審判長法  官  李代昌
                                      法  官  鄭  瑋
                                      法  官  林正忠
以上正本證明與原本無異。
如不服本判決應於收受判決後10日內向本院提出上訴書狀，並應
敘述具體理由。其未敘述上訴理由者，應於上訴期間屆滿後20日
內向本院補提理由書(均須按他造當事人之人數附繕本)「切勿逕
送上級法院」。
中    華    民    國    99    年    11    月    11    日
                                      書記官  劉甄庭
附錄本案論罪科刑法條全文：
中華民國刑法第168條
於執行審判職務之公署審判時或於檢察官偵查時，證人、鑑定人
、通譯於案情有重要關係之事項，供前或供後具結，而為虛偽陳
述者，處 7 年以下有期徒刑。

司法院資訊處製作；財團法人民間司法改革基金會備份。
